臺灣臺南地方法院刑事判決
109年度易字第797號
公  訴  人  臺灣臺南地方檢察署檢察官
被      告  劉侑勝


選任辯護人  李宗貴律師
上列被告因妨害自由等案件，經檢察官提起公訴（108年度調偵
字第1832號），本院判決如下：
    主  文
劉侑勝共同犯傷害罪，累犯，處有期徒刑參月，如易科罰金，以
新臺幣壹仟元折算壹日；又共同犯強制罪，累犯，處有期徒刑貳
月，如易科罰金，以新臺幣壹仟元折算壹日。應執行有期徒刑肆
月，如易科罰金，以新臺幣壹仟元折算壹日。
    事  實
一、劉侑勝與黃俊彰為朋友，因不滿陳大慶與黃俊彰有爭執，於
    民國107年9月29日23時許，在臺南市○○區○○街000巷00弄00
    號，與真實姓名年籍不詳之數名男子，共同基於傷害之犯意
    聯絡，由真實姓名年籍不詳之數名男子分別持花盆、花鐵架
    、安全帽、製酒瓶箱、掃把等物毆打陳大慶，致陳大慶受有
    頭部損傷、左胸壁挫傷、右側腕部挫傷、右大腿挫傷、左膝
    部擦傷、右手第五指擦傷之傷害。又劉侑勝等人共同毆打陳
    大慶時，陳大慶的女友劉雅莉為避免陳大慶遭毆打，上前勸
    架並維護陳大慶，劉侑勝未及注意，而失手打到劉雅莉，致
    劉雅莉受有頸部挫傷、左前臂挫傷、左小腿挫傷及擦傷、頭
    皮鈍傷之傷害。嗣後劉侑勝又另基於強制之犯意聯絡，由與
    真實姓名年籍不詳之數名男子將陳大慶自地上拖起，妨害陳
    大慶離開之權利。
二、案經陳大慶、劉雅莉訴請臺南市政府警察局永康分局報告臺
    灣臺南地方檢察署檢察官偵查起訴。
壹、有罪部分　　
    理  由
一、證據能力部分：本判決以下所引用之具傳聞性質之證據，檢
    察官、被告及其選任辯護人於本案準備程序均表示同意做為
    證據使用，迄於言詞辯論終結前，亦未爭執其證據能力，本
    院審酌前開證據之作成或取得之狀況，並無非法或不當取證
    之情事，且經本院於審判期日就上開證據依法進行調查、辯
    論，依刑事訴訟法第159條之5規定，均具有證據能力。
二、訊據被告劉侑勝對於上揭共同傷害陳大慶以及共同妨害陳大
    慶行使權利等犯行，均坦承不諱，核與證人即告訴人陳大慶
    於警詢及偵查中之指證、證人即告訴人劉雅莉於警詢及偵查
    中之證述大致相符，復有奇美醫療財團法人奇美醫院診斷證
    明書、臺灣臺南地方檢察署勘驗筆錄2份可佐，足認被告劉
    侑勝上開自白與事實相符，可採信為真實。被告劉侑勝犯行
    已臻明確，應依法論科。
三、論罪科刑：
  ㈠被告行為後刑法第277條第1項於108年5月29日修正公布，其
    法定刑由「處3年以下有期徒刑、拘役或1千元以下罰金。」
    提高為「處5年以下有期徒刑、拘役或50萬元以下罰金」。
    經比較新舊法之規定，新法並未較有利於被告，爰依刑法第
    2條第1項前段規定適用行為時法即修正前之規定。
  ㈡核被告劉侑勝所為，係犯修正前刑法第277條第1項之傷害罪
    與同法第304條第1項之強制罪。被告與真實姓名年籍不詳之
    數名男子間，就本件傷害以及強制之犯行，有犯意之聯絡及
    行為之分擔，均為共同正犯。被告前於103年間曾因公共危
    險案件，經本院判處有期徒刑3月確定，於103年7月22日易
    科罰金執行完畢，此有卷附臺灣高等法院被告前案紀錄表可
    稽，其於5年以內再故意犯本件有期徒刑以上之罪，為累犯
    。惟依司法院大法官會議釋字第775號解釋意旨，被告前案
    所犯與本案之罪名及罪質均不相同，並無依累犯加重其刑之
    必要，附此敘明。
　㈢爰審酌被告僅因友人黃俊彰與告訴人陳大慶之間有糾紛，電
    請被告前往排解，詎被告竟不思以和平之方式妥善處理，卻
    出於惡意，先招來不相干之人，以暴力方式共同毆打告訴人
    陳大慶成傷，再強行將告訴人陳大慶自地上拖起，阻止他離
    去，其著實不當，且犯後一度否認犯行，於本院審理中雖坦
    承犯行，但對於共犯中真實姓名年籍不詳之人，卻一再避重
    就輕，初則否認人是他找來的，最後才承認其中有部分人是
    他找來的，但又辯稱不知對方姓名及年籍資料，在在顯示出
    被告避重就輕的犯後態度，且被告迄今仍未與告訴人陳大慶
    達成和解，賠償告訴人陳大慶之損害，犯罪後之態度不佳，
    兼衡被告劉侑勝自陳國中肄業之教育程度，已婚，有三個小
    孩，目前在夜市賣擺攤牛排，月收入約5-6萬元等一切情狀
    ，分別量處如主文所示之刑，並定其應執行之刑暨諭知易科
    罰金之折算標準。　　　
貳、不另為無罪諭知部分
一、公訴意旨略以：劉侑勝與真實姓名年籍不詳之數名男子，共
    同基於傷害之犯意聯絡，由真實姓名年籍不詳之數名男子分
    別持花盆、花鐵架、安全帽、製酒瓶箱、掃把等物毆打陳大
    慶（有罪部分已判決如前），陳大慶之女友劉雅莉上前勸架
    ，亦遭到毆打，致劉雅莉受有頸部挫傷、左前臂挫傷、左小
    腿挫傷及擦傷、頭皮鈍傷之傷害。因認劉侑勝對告訴人劉雅
    麗涉犯共同傷害罪嫌。
二、訊據被告劉侑勝固不否認在共同毆打告訴人陳大慶之時，因
    為告訴人劉雅莉上前勸架時，不慎波及誤傷告訴人劉雅莉，
    惟否認有傷害告訴人劉雅莉之故意。經查：
　㈠證人即告訴人劉雅莉在偵訊中具結後證稱：「（問：動手打
    人的是？）黃俊彰要我們在那邊等，劉侑勝就帶了一群人來
    打陳大慶，我勸架過程中，他們打到我」、「（問：怎麼打
    ？）就拿樓下的東西打」、「（問：當時總共有幾人？）大
    概六、七個」、「（問：拿安全帽的人是？）不知道。其他
    拿安全帽、花盆的人，我都不認識，都是劉侑勝叫他來的。
    劉侑勝一來，就大小聲都一直罵。我是站在那邊阻擋也被打
    」等語。是以，依證人即告訴人劉雅莉上揭偵訊中之證述內
    容可知，被告劉侑勝率人到案發現場的目的是要打告訴人陳
    大慶，而告訴人劉雅莉是因為上前勸架阻擋才被打到。
　㈡又偵查中勘驗告訴人劉雅莉所提供的監視錄影檔案，其中僅
    見被告劉侑勝對告訴人陳大慶喝斥、怒罵以及叫人將告訴人
    陳大慶拖出來，揚言毆打等語，惟並無任何話語是針對告訴
    人劉雅莉；又偵查中勘驗超商外監視器錄影檔案所見，毆打
    的對象只有告訴人陳大慶，甚至在告訴人劉雅莉上前勸架維
    護告訴人陳大慶時，圍毆告訴人陳大慶的眾人仍繞過告訴人
    劉雅莉，有針對性的毆打告訴人陳大慶。由此可見，案發當
    天被告劉侑勝夥同其他真實姓名不詳之人，所要毆打的人就
    只有告訴人陳大慶，而不及於告訴人劉雅莉。
　㈢綜上所述，告訴人劉雅莉縱然因為被告劉侑勝夥同其他真實
    姓名不詳之人在毆打告訴人陳大慶時，波及而受傷，然依據
    被告劉侑勝自己之供述，他並沒有要毆打告訴人劉雅莉的意
    思，且偵查中勘驗的錄影畫面，對話中沒有要針對告訴人劉
    雅莉傷害的話語，而畫面中也不是針對告訴人劉雅莉，且清
    楚可見圍毆的時候刻意避開告訴人劉雅莉，只針對告訴人陳
    大慶。由此可見，被告劉侑勝辯稱，並沒有要傷害告訴人劉
    雅莉之辯詞應可採信。
三、綜上所見，被告劉侑勝既無傷害告訴人劉雅莉之故意，雖然
    在共同毆打告訴人陳大慶之時，因告訴人劉雅莉上前勸架以
    及試圖維護時，有不慎波及而誤傷告訴人劉雅莉，其所為充
    其量僅構成刑法第284條之過失傷害罪，而非檢察官起訴之
    刑法第277條第1項之故意傷害罪。過失傷害罪與故意傷害罪
    之構成要件不同，基礎社會事實也不同，本院無從依刑事訴
    訟法第300條之規定變更起訴法條而為審理。檢察官認為被
    告劉侑勝是以一傷害行為同時傷害告訴人陳大慶與劉雅莉，
    故縱然本院認為被告劉侑勝對告訴人劉雅莉之傷害罪應為無
    罪之諭知，亦因檢察官認被告所犯對告訴人陳大慶及劉雅莉
    之傷害犯行為刑法第55條規定之想像競合犯，為裁判上一罪
    ，自不另為無罪之諭知。
據上論斷，應依刑事訴訟法第299條第1項前段，刑法第2條第1項
、修正前刑法第277條第1項、刑法第304條第1項、第28條、第47
條第1項、第51條第5款、第41條第1項前段，判決如主文。
本案經檢察官白覲毓提起公訴，檢察官廖羽羚到庭執行職務。
中　　華　　民　　國　　109 　年　　12　　月　　24　　日
　　　　　　　　　刑事第七庭    法　官　鄭銘仁
以上正本證明與原本無異。
如不服本判決應於收受本判後20日內向本院提出上訴書狀，並應
敘述具體理由。其未敘述上訴理由者，應於上訴期間屆滿後20日
內向本院補提理由書狀（均須按他造當事人之人數附繕本）「切
勿逕送上級法院」。
  　　　　　　　　　　　　　　　書記官　陳姝妤
中　　華　　民　　國　　109 　年　　12　　月　　28　　日
附錄本案論罪科刑法條：
修正前中華民國刑法第277條
傷害人之身體或健康者，處 3 年以下有期徒刑、拘役或 1 千元
以下罰金。
犯前項之罪因而致人於死者，處無期徒刑或 7 年以上有期徒刑
；致重傷者，處 3 年以上 10 年以下有期徒刑。

中華民國刑法第304條
以強暴、脅迫使人行無義務之事或妨害人行使權利者，處3年以
下有期徒刑、拘役或9千元以下罰金。
前項之未遂犯罰之。